【裁判字號】    92,交抗,112
【裁判日期】    920623
【裁判案由】    聲明異議
【裁判全文】
臺灣高等法院臺南分院刑事裁定          九十二年度交抗字第一一二號  Ａ
      抗  告  人  甲  ○  ○
右列抗告人因聲明異議案件，不服臺灣雲林地方法院中華民國九十二年五月八日裁定
（九十二年度交聲字第七四號）提起抗告，本院裁定如左：
      主      文
抗告駁回。
      理      由
一、本件抗告意旨略以：(一)中華民國憲法第十五條人民之生存權、工作權及財產權應
    予保障。(二)九十一年度綜合所得稅結算申報書列明，納稅義務人及免稅額頭欄規
    定，年滿七十歲之本人、配偶及受扶養直系尊親屬，每人免稅額一一一、○○○
    元，未滿七十歲之本人、配偶及非屬上頂之受扶養親屬，每人免稅額七四、○○
    ○元。(三)扣除額欄，項目３標準扣除額(1)單身者四四、○○○元。項目5.教育學
    費特別扣除額納稅義務人申報扶養之子女就讀大專以上院校每戶最多扣除二五、
    ○○○元。(四)國民本人為戶長，對家戶中的人口有保護、扶養、保險的責任，妻
    林玉指出生年次參陸年次，即未滿七十歲之配偶，母吳許金花為民國（下同）柒
    年次，即年滿七十歲受扶養直系尊親屬。長子吳勇毅為陸玖年次，即納稅義務人
    之子就讀大專以上院校。以上免稅額共二五四、○○○元。故新台幣（下同）七
    千二百元的牌照稅罰鍰，應不罰，車輛牌照稅免納。請長官並查戶口名簿影本。
    為此提起抗告，求為撤銷原裁定云云。
二、按依九十年一月十七日修正前道路交通管理處罰條例第十二條第一項第一款規定
    ，汽車未領用牌照行駛者，處汽車所有人一千二百元（銀元）以上二千四百元（
    銀元）以下罰鍰，並禁止其行駛。又上開規定於上揭期日修正時，除將原來之罰
    鍰由銀元規定換算為三千六百元以上七千二百元以下外，並無另為修正；而係於
    九十一年七月三日修正提高罰鍰金額為三千六百元以上一萬零八百元以下。二者
    經比較結果，應以九十年一月十七日修正前之規定為有利於行為人，核先敘明。
三、原審裁定以：本件員警舉發抗告人違規駕駛之事實，即抗告人於八十九年九月十
    七日二十時四十五分許，駕駛經逕行註銷原車牌號碼ＳＩ─八八一七號無牌照汽
    車，行經台八十四號公路二十六．五公里處，為警取締之情，為抗告人所坦承，
    並有上開臨時行車執照及舉發單影本各一紙附卷可參（詳原審卷第五、八頁），
    足信屬實。是本件汽車未領用牌照行駛之違規事實明確。又本件抗告人之違規時
    間是在八十九年九月十七日，原裁決書舉發違反法條欄於引用「道路交通管理處
    罰條例第十二條第一項第一款規定」前，未加載「九十年一月十七日修正前」等
    語，雖有使人誤認之虞，然原處分機關援引上開規定，裁處受處分人罰鍰七千二
    百元，既未逾越上開法定罰鍰之範圍，主管機關即有裁量之權限；且本件亦無其
    他濫用裁量之事證，故於法尚無不合。再者，國家為了達到道路交通管理，維護
    交通秩序，確保交通安全之目的（道路交通管理處罰條例第一條規定參照），及
    尋找稅源，以達到量能課稅之國家財政上之目的，均有對於汽車牌照為管理之必
    要，抗告人於原審主張法律規定沒有牌照駕駛要處罰是惡法，太苛刻云云，難以
    苟同，併此敘明等由駁回抗告人之異議聲請。
四、本院經核原裁定認事用法，均無違誤。抗告意旨提及所得稅事宜云云，惟如前所
    述，原處分機關對抗告人課以罰鍰，於法有據，牌照稅、罰鍰及所得稅核屬不同
    領域之事務，尚難混為一談。且抗告人未說明為何免稅額共二十五萬四千元，即
    可罰鍰不罰、牌照稅免納之法律依據。從而，抗告意旨，為無理由，應予駁回。
據上論斷，應依刑事訴訟法第四百十二條、道路交通案件處理辦法第二十六條，裁定
如主文。
中    華    民    國      九十二      年      六      月      二十三    日
                                  臺灣高等法院臺南分院刑事第四庭
                                      審判長法官  鄭    文    肅
                                            法官  黃    三    哲
                                            法官  王    浦    傑
右正本證明與原本無異。
不得再抗告。
                                      法院書記官  蔡    振    豐
中    華    民    國      九十二      年      六      月      二十四    日


司法院資訊處製作；財團法人民間司法改革基金會備份。
